【裁判字號】    96,交易,599
【裁判日期】    970307
【裁判案由】    過失傷害
【裁判全文】
臺灣臺北地方法院刑事判決             96年度交易字第599號
公  訴  人  臺灣臺北地方法院檢察署檢察官
被      告  乙○○
上列被告因過失傷害案件，經檢察官提起公訴（96年度偵字第
12654 號），本院判決如下：
    主  文
乙○○犯過失傷害罪，處有期徒刑貳月，如易科罰金，以新台幣
壹仟元折算壹日，減為有期徒刑壹月，如易科罰金，以新台幣壹
仟元折算壹日。
    事  實
一、乙○○於民國96年4 月12日下午4 時50分許，因其駕駛執照
    業經註銷者，本不得駕駛汽車，竟仍駕駛車牌號碼Z3 -5116
    號自用小客車，沿臺北市中山區○○○路由東往西方向行駛
    ，且應注意汽車行駛時，駕駛人應注意車前狀況及兩車併行
    之間隔，並隨時採取必要之安全措施，依當時日間光線有照
    明、路面無缺陷，並無不能注意之情事，竟疏未注意及此，
    適甲○○騎乘車牌號碼CU7-025 號號重機車於同路段同向行
    駛，本亦應注意汽車行駛時，駕駛人應注意車前狀況及兩車
    併行之間隔，並隨時採取必要之安全措施，惟甲○○亦疏未
    注意及此，致二車擦撞，甲○○人車地，並受有頭部外傷、
    合併臉部裂傷、左肩挫傷、左手擦傷、門牙斷裂等傷害。
二、案經甲○○訴由臺北市政府警察局中山分局報請檢察官偵查
    起訴。
    理  由
一、訊據被告乙○○坦承於前述時地駕駛小客車與告訴人甲○○
    所駕駛之機車發生車禍，並致告訴人受有前述傷害等情不諱
    ，核與告訴人所述情節相符，並有台北市政府警察局新店分
    局道路交通事故現場圖、交通事故調查報告表、交通事故談
    話紀錄表、肇事人自首情形紀錄表、現場照片12張、交通事
    故初步分析研判表等、台北市車輛行車事故鑑定委員會鑑定
    意見書在卷可查，而告訴人甲○○確受有上開傷害，亦有告
    訴人所提出之財團法人中心診所醫院驗傷診斷書一紙附卷可
    憑，該等事實均堪認定。
二、按「汽車行駛時，駕駛人應注意車前狀況及兩車併行之間隔
    ，並隨時採取必要之安全措施」，道路交通安全規則第94條
    第3 項定有明文。本件事故之發生，雖檢察官認為係因被告
    變換車道所致，而檢察官所憑以認定被告變換車道之依據係
    告訴人之指述，惟被告於偵查及本院準備程序均稱本件事故
    之發生係當時伊要變換車道，但尚未變換之時，告訴人之機
    車即撞上伊之小客車等情，且觀之被告於事故發生後之談話
    紀錄即稱：「我車沿東向西外側車道直行至肇事處欲變換至
    車道，當我車減速並打左側方向燈尚直行中時突然間右側撞
    擊，我立即移車靠右停靠」等語，而肇事後雙方車輛均未定
    位而已移動，故由肇事現場判斷二車最終停車位置，故尚難
    由告訴人之陳述，逕自指被告所駕駛之小客車變換車道，應
    認係被告與告訴人二人駕駛上均未注意二車之安全間隔，此
    有上開交通事故鑑定委員會之鑑定意見書在卷可查，而被告
    與告訴人雙方於本院審理時亦均對之無意見，可證雙方當時
    應均未保持行車之安全間隔。被告駕駛汽車，本應注意與告
    訴人之機車保持安全間隔，依當時情節，並無不能注意情事
    ，竟疏未注意，因而肇事，致告訴人倒地受傷，自有應注意
    能注意而不注意之過失，另告訴人於前述時地駕駛機車亦未
    與被告之小客車保持安全間隔，於事故之發生亦與有過失。
三、核被告所為係犯刑法第284 條第1 項之過失傷害罪。按駕駛
    執照業經註銷仍駕駛小型車者，處新臺幣六千元以上一萬二
    千元以下罰鍰，並當場禁止其駕駛，道路交通管理處罰條例
    第21條第1 項第4 款定有明文，被告乙○○雖原領有小客車
    駕駛執照，但案發之時因故遭註銷，已經被告於本院審理中
    坦承不諱，此一事項亦記載於道路交通事故初步分析研判表
    ，可證被告於事故發生時，駕駛執照業經註銷，依前述道路
    交通管理處罰條例第21條第1 項第4 款之規定，自不得駕駛
    ，被告竟仍駕駛小客車，核屬無照駕駛，且肇事致人受傷，
    應依道路交通管理處罰條例第86條第1 項之規定加重其刑。
    又被告於肇事後即將告訴人送醫，於處理人員至現場時，當
    場承認為肇事人，核係對於未發覺之罪自首而受裁判，爰依
    刑法第62條前段規定減輕其刑。被告刑有加重減輕，依法先
    加後減。
四、爰審酌被告於案發後迄未能與告訴人達成和解，態度被動，
    而其駕駛於案發之時遭註銷，係因未繳納違規之罰鍰所致，
    復經其於審判時自承，明知駕駛執照註銷卻又駕駛小客車，
    俱見被告法規範意識低落，及本件被告與告訴人雙方於車禍
    之發生均有過失，告訴人所受之傷勢、被告犯罪後在法院審
    理時尚能坦承犯行等一切情狀，量處有期徒刑二月，並諭知
    易科罰金之折算標準。未查，被告之犯罪時間為96年4 月12
    日，在96年4 月24日之前，且所犯之罪合於中華民國96年罪
    犯減刑條例第2 條第1 項第3 款之規定，應依該條例之規定
    減其宣告刑二分之一，並諭知易科罰金之折算標準。
據上論斷，應依刑事訴訟法第299 條第1 項前段、刑法第284 條
第1 項、第62條、第41條第1 項前段、道路交通管理處罰條例第
86條第1 項、中華民國96年罪犯減刑條例第2 條第1 項第3 款、
第7 條、第9 條，刑法施行法第1 條之1 判決如主文。
本案經檢察官永欽到庭執行職務。
中    華    民    國    97    年    3     月    7     日
                  刑事第六庭    法  官  周占春
上正本證明與原本無異。
如不服本判決，應於判決送達後10日內向本院提出上訴狀（應抄
附繕本）。告訴人或被害人如對於本判決不服者，應具備理由請
求檢察官上訴，其上訴期間之計算係以檢察官收受判決正本之日
期為準。
                                書記官  林妙穗
中    華    民    國    97    年    3     月    7     日
附錄本案論罪科刑法條全文：
中華民國刑法第284條第1項
因過失傷害人者，處六月以下有期徒刑、拘役或五百元以下罰金
，致重傷，處一年以下有期徒刑、拘役或五百元以下罰金。


司法院資訊處製作；財團法人民間司法改革基金會備份。
